【裁判字號】    97,毒抗,91
【裁判日期】    970318
【裁判案由】    聲請觀察勒戒
【裁判全文】
臺灣高等法院臺南分院刑事裁定          97年度毒抗字第91號
聲  請  人  臺灣雲林地方法院檢察署檢察官
抗  告  人
即  被  告  甲○○
上列抗告人因違反毒品危害防制條例案件，經檢察官聲請裁定送
觀察、勒戒，不服中華民國97年2月25日臺灣臺南地方法院97年
度毒聲字第48號裁定（聲請案號：臺灣雲林地方法院檢察署97年
度毒偵字第1792號），提起抗告，本院裁定如下：
    主  文
原裁定撤銷，應由臺灣雲林地方法院更為裁定。
    理  由
一、抗告意旨略以：原裁定令抗告人入勒戒處所觀察、勒戒，無
    非以抗告人警訊筆錄坦承施用之事實及詮昕科技股份有限公
    司96年11月2日之「濫用藥物尿液檢驗報告」為據。然查，
    抗告人於警訊時，一開始並未承認有施用甲基安非他命，然
    製作筆錄時，警察屢次誘導抗告人應為承認之陳述，致抗告
    人就是否果有吸食安非他命之事，為不實之自白，然因警察
    誘導時將抗告人帶離製作筆錄現場規避錄音設備，致未能有
    錄音證據證明誘導事實，惟仍可由錄音過程中發現訊問過程
    有中斷等事實，可證訊問過程並非連續。抗告人請求鈞院勘
    驗警訊之錄音帶以明抗告人所言為真。再者，抗告人因確未
    施用第二級毒品，故對濫用藥物尿液檢驗報告正確性存有質
    疑，抗告人並請求鈞院將抗告人留存之第二瓶尿液再送檢驗
    。爰請求准予廢棄原裁定云云。
二、臺灣雲林地方法院檢察署檢察官聲請意旨略以：抗告人甲○
    ○基於施用第二級毒品之犯意，於民國96年10月22日19時許
    ，在雲林縣口湖鄉○○村○○路106-1號，以將甲基安非他
    命置於玻璃球內燒烤後吸食煙霧之方式，施用第二級毒品甲
    基安非他命1次之事實，業據抗告人坦承不諱，並有詮昕科
    技股份有限公司96年11月2日報告編號6A290065號濫用藥物
    尿液檢驗報告1紙附卷可稽，足認其確有施用第二級毒品之
    犯行，而依毒品危害防制條例第20條第1項及觀察勒戒處分
    執行條例第3條第1項規定，聲請裁定將抗告人送勒戒處所觀
    察、勒戒等語。原裁定以：經核聲請意旨所載上情，於法並
    無不符，准依檢察官聲請，按毒品危害防制條例第20條第1
    項之規定，裁定將抗告人送勒戒處所觀察、勒戒等情。
三、按被告之自白，雖為證據之一種，但依刑事訴訟法第156條
    第1項規定，被告之自白，須非出於強暴、脅迫、利誘、詐
    欺、疲勞訊問、違法羈押或其他不正之方法，且與事實相符
    者，始得為證據。依同條第2項規定，被告之自白，不得作
    為有罪判決之唯一證據，仍應調查其他必要之證據，以察其
    是否與事實相符。其第3項規定被告陳述其自白係出於不正
    之方法者，應先於其他事證而為調查。其立法意旨，乃欲以
    補強證據擔保自白之真實性，亦即以補強證據之存在，藉之
    限制自白在證據上之價值，防止偏重自白，發生誤判之危險
    。依上開規定，被告任意性之自白始有證據能力，法院才能
    採為認定犯罪事實之裁判基礎，在自白是否出於任意性有疑
    義時，應先對自白之任意性為調查。而決定自白是否出於任
    意性，應就客觀之訊問方法及被告主觀之自由意思，綜合全
    部事實而為具體之判斷。最高法院96年度台上字第3102號裁
    判意旨參照。查抗告人對其於警詢之自白，提出被誘導而為
    不實自白之抗辯，依刑事訴訟法第156條第3項規定，為應先
    於其他事證而為調查之事項，惟查臺灣雲林地方法院檢察署
    檢察官及原審法院均未就被告自白之證據能力先為調查，即
    逕為觀察、勒戒之聲請及裁定，已與上開規定意旨相違。且
    抗告人辯稱確未施用第二級毒品，而對濫用藥物尿液檢驗報
    告正確性存有質疑，並請求將抗告人留存之第二瓶尿液再送
    檢驗，自有再予查明之必要。另查，本件彰化縣警察局北斗
    分局於96年10月24日持搜索票至雲林縣北港鎮○○路55號處
    搜索，據其搜索票所載之執行對象為「紀東勝」、應搜索處
    所為「雲林縣北港鎮○○路55號」，而抗告人甲○○並非搜
    索票所載之執行對象，其住址係雲林縣北港鎮○○路92號，
    亦非應搜索處所，而經執行搜索結果，亦未發現應扣押物，
    有96年度聲搜字第1207號搜索票、搜索筆錄及無應扣押之物
    證明書附卷可稽。查抗告人於受搜索當日固係在場人，但非
    搜索票所載之執行對象，亦無前案紀錄，又於現場並未查扣
    任何證物可合理懷疑抗告人有犯罪嫌疑，惟彰化縣警察局北
    斗分局警員逕將抗告人自雲林縣北港鎮○○路55號帶至彰化
    縣警察局北斗分局製作詢問筆錄！警方係依何正當程序帶同
    抗告人至彰化縣警察局北斗分局製作詢問筆錄？有無拘票或
    其他適當得命抗告人同行之依據？如謂抗告人係自願前往，
    然抗告人並非搜索票所載之執行對象，亦未查扣任何證據可
    合理懷疑其有犯罪嫌疑，且抗告人亦無前案紀錄，為何會自
    願前往？故警方如何帶回抗告人並製作警詢筆錄？其程序是
    否合法，亦應注意。
四、從而抗告人指摘原裁定不當，為有理由，爰由本院將原裁定
    撤銷，查抗告人對於警詢之自白，主張因被誘導而為不實之
    自白之抗辯，依刑事訴訟法第156條第3項規定，為應先於其
    他事證而為調查，再其請求將留存之第二瓶尿液再送檢驗等
    語，亦非無據，自應由原審法院就上開各點查明而另為適法
    之裁定。
五、據上論斷，依刑事訴訟法第413條，裁定如主文。
中    華    民    國    97    年    3    月     18    日
                  刑事第一庭   審判長法  官  黃崑宗
                                     法  官  夏金郎
                                     法  官  王明宏
以上正本證明與原本無異。
不得再抗告。
                                      書記官  黃全忠
中    華    民    國    97    年    3     月    19    日


司法院資訊處製作；財團法人民間司法改革基金會備份。
